臺灣高雄地方法院民事判決
111年度簡上字第154號
上   訴   人  陳富祥  
被 上 訴  人  謝昱    
上列當事人間請求損害賠償事件，上訴人對於民國111年2月25日
本院111年度雄簡字第116號第一審判決提起上訴，本院於民國11
1年8月24日言詞辯論終結，判決如下：
    主      文
上訴駁回。
第二審訴訟費用由上訴人負擔。
    事實及理由
壹、程序部分
　　本件被上訴人經合法通知，未於言詞辯論期日到場，核無民
    事訴訟法第386條所列各款之情形，爰依上訴人聲請，由其
    一造辯論而為判決。
貳、實體部分
一、上訴人主張：上訴人於民國109年7月3日8時許，至高雄市政
    府陳情，被上訴人竟強拉並壓制上訴人於地上，致原告受有
    左膝前十字韌帶斷裂之傷害。被上訴人對上訴人所為之不法
    侵害，致上訴人因此受有醫療費、工作損失、後續醫療費用
    及非財產之損害，爰依民法第184條之規定，請求被上訴人
    賠償新臺幣（下同）30萬元（包括10萬元工作損失、8 萬元
    之後續復健費用、營養費、精神損失及12萬元醫療費）等語
    ，並聲明：被上訴人應給付上訴人30萬元。
二、被上訴人則以：其當時係在執行公務，實施之手段皆為合法
    ，並無故意或過失等語置辯。並聲明：上訴人之訴駁回。
三、原審審理結果，認為上訴人之請求全部無理由，駁回上訴人
    之訴。上訴人不服，提起上訴，除援引原審書狀及陳述外，
    並於本院補陳：被上訴人合法之前提在於上訴人之行為屬違
    法，然上訴人並無警察職權行使法第19條所定得為管束之情
    形，是上訴人並未違法，因此被上訴人之舉方屬違法，被上
    訴人應提出密錄內容以供查證。又依憲法第24條規定，上訴
    人可以請求民事賠償。且依邱聰智先生對於民法第186條規
    定之解釋，被上訴人此時身分係在執行國家之私法事務，而
    侵害他人，即應依民法第184條之規定賠償等語，並聲明：
    （一）原判決廢棄；（二）被上訴人應給付上訴人30萬元。
    被上訴人對於上訴人之上訴，於本件審理時未到庭亦無以書
    狀表示意見。 
四、本院之判斷
（一）按公務員因故意違背對於第三人應執行之職務，致第三人
      受損害者，負賠償責任。其因過失者，以被害人不能依他
      項方法受賠償時為限，負其責任，民法第186條第1項定有
      明文。再按公務員於執行職務行使公權力時，因故意或過
      失不法侵害人民自由或權利者，除其他法律有特別規定外
      ，祇能依據國家賠償法之規定向國家請求賠償，要不能依
      民法第184 條侵權行為之規定向國家請求賠償（最高法院
      85年度台上字第1556號判決意旨參照）。民法第186條就
      公務員執行職務之侵權責任，已有特別規定，要無適用同
      法第184條關於一般侵權行為規定之餘地（最高法院98年
      度台上字第751號判決意旨參照）。本件上訴人於原審陳
      明係依民法第184條之規定，請求被上訴人負侵權行為損
      害賠償責任，然參諸上開說明，於公務員故意違背職務時
      ，始能依民法第186條第1項之規定請求該公務員賠償，倘
      僅出於過失，則僅能依國家賠償法之規定，向公務員所屬
      機關請求，而無從逕依民法第184 條之規定，向公務員求
      償。上訴人雖主張依學者邱聰智教授對於民法第186條規
      定之解釋，被上訴人此時身份係在執行國家之私法事務而
      侵害他人，即應依民法第184條之規定賠償等語（見本院
      卷第13頁、第19頁），惟上訴人109年7月3日8時許至高雄
      市政府陳情，當時被上訴人則係以高雄市政府苓雅分局民
      權路派出所警員之身分，到場執行職務，處理上訴人陳情
      之現場秩序維持之勤務，此觀臺灣高雄地方檢察署（下稱
      高雄地檢署）110年6月15日雄檢榮金他109他9165字第110
      0038725號函所載現場情形即明（見原審卷第19頁），係
      屬執行公法上職務，要無前述執行國家私法事務之情形，
      自仍應回歸民法第186條之適用，是上訴意旨此部分所指
      ，應有誤會，即難採憑。
（二）又上訴人再主張被上訴人之行為違法，而得請求民事賠償
      ，即有援引民法第186條第1項前段之規定，請求被上訴人
      負損害賠償責任之意。然主張依民法第186條請求損害賠
      償之人，必須就成立要件，包括：其權利被侵害、該侵害
      具不法性、行為人有故意或過失、權利被侵害者受有損害
      、損害與侵權行為間有因果關係等節，負舉證之責。
　　1.本件上訴人及其前向被上訴人提起傷害刑事告訴時，均係
      主張：上訴人站上市府圍籬外水泥牆時，遭被上訴人強力
      拉下並壓制在地上（見高雄地檢署109年度他字第9165號
      【下稱他字卷】第3頁），並主張當時之位置是人行道旁
      之花台，並非市府之位置，被上訴人在無防備未經告知下
      遭背後拉下，壓制地上、跨坐上訴人身上，是否違法等語
      。
　　2.按本法所稱警察職權，係指警察為達成其法定任務，於執
      行職務時，依法採取查證身分、鑑識身分、蒐集資料、通
      知、管束、驅離、直接強制、物之扣留、保管、變賣、拍
      賣、銷毀、使用、處置、限制使用、進入住宅、建築物、
      公共場所、公眾得出入場所或其他必要之公權力之具體措
      施。警察行使職權，不得逾越所欲達成執行目的之必要限
      度，且應以對人民權益侵害最少之適當方法為之。警察職
      權行使法第2條第2項、第3條定有明文。查，證人即當時
      擔任民權路派出所所長邱中均於偵查中證稱：當時是被通
      知說上訴人要開廂型車到市府廣場裡面搭帳棚抗議，第一
      波同事已經有請他將廂型車駛離，將抗議旗幟布條收起來
      ，請他到外面，但他突然情緒激動要往裡面衝，要爬牆過
      樹叢，同仁要阻攔他，才會跌倒；因同事有說他開車且停
      在市府不走，研判可能有衝撞的情形，故請土地開發處人
      員下來，後來不知為何有脫序情況等語（見他字卷第83至
      84頁），可知在上訴人欲攀爬穿越圍欄前，已有因其他陳
      情行為，經警方請其至外側為之。再佐以被上訴人於偵查
      中所提出事發之密錄器錄影內容，可知於上訴人陳情抗議
      時，在場除被上訴人外尚有其他警員及維安人員在場，上
      訴人雖欲進入市府內陳情抗議，然經警方及維安人員阻擋
      ，被上訴人或其他警員亦有以「剛剛好就好，有達到效果
      就好，大家都知道你在抗議」、「跟你好好講很久了」、
      「主管說已經不讓你去了」等言語勸告，經雙方僵持不下
      後，上訴人突趁警方不注意之際，欲攀爬以強行穿越圍欄
      ，此時方經被上訴人抓住上訴人之衣服，阻止上訴人跨越
      圍欄，其後兩造均跌倒在地（影像時間約08：42：41處至
      08：42：53處），因上訴人隨後起身，又與被上訴人發生
      言語衝突，上訴人並詢問被上訴人姓名，經被上訴人告知
      05328等語，有高雄地檢署勘驗報告在卷可考（見他字卷
      第34頁至第46頁）。是依邱中均所證及前開勘驗結果，可
      知在場警方及被上訴人均有以言語勸阻上訴人，雙方僵持
      不下後，上訴人突然趁警方不注意之際，欲攀爬以強行穿
      越圍欄，則無論當時所處具體位置為何，上訴人顯有突破
      警方警力欲強行往市政府位置進入之舉，則以前述事發突
      然之情況，被上訴人依當時情形而判斷需阻止上訴人跨越
      圍欄，而以將上訴人拉回之方式行使公權力，並致被上訴
      人自身亦同樣跌倒在地，且依前述二人均倒地後起身之期
      間歷時僅約12秒，縱被上訴人有因同時跌倒而壓住上訴人
      之情形，亦非如上訴人所稱故意以坐、壓方式壓制上訴人
      ，時間尚屬短暫，應認被上訴人所為，均係前述行使警察
      職權之行為，且未逾越所欲達成執行目的之必要限度，即
      難認就被上訴人執行職務之行為，有故意違背職務侵害上
      訴人之違失。
    3.再者，上訴人最初因左膝疼痛而前往就診之時間，為109
      年8月20日，有楊骨科診所診斷證明書1紙在卷可稽（見原
      審卷第13頁），則該就診期間距離上訴人所主張發生傷害
      之時點即同年7月3日，已經1月有餘，則上訴人所受之左
      膝前十字韌帶斷裂之傷害，是否確係因被上訴人拉扯上訴
      人所導致，已有疑義，此情亦為高雄地檢署111年度偵字
      第7341號不起訴處分書所是認（見本院卷第139頁至第143
      頁），則亦難認上訴人就其所受左膝前十字韌帶斷裂之傷
      害，與被上訴人拉扯上訴人之行為間有因果關係乙節，已
      盡舉證之責。
五、綜上所述，上訴人本於民法第184條或第186條第1項等侵權
    行為之法律關係，請求被上訴人應給付上訴人30萬元，為無
    理由，應予駁回。原審駁回上訴人之請求，核無違誤，上訴
    意旨仍執陳詞，指摘原判決不當，求予廢棄，為無理由，應
    駁回其上訴。
六、本件事證已臻明確，兩造其餘攻擊防禦方法及舉證，與本件
    判決結果並無影響，爰不逐一論述，附此敘明。
七、據上論結，本件上訴為無理由，依民事訴訟法第436條之1第
    3項、第449條第1項、第78條，判決如主文。　　　
中　　華　　民　　國　　111 　年　　9 　　月　　14　　日
                  民事第三庭審判長  法　官　高瑞聰
　　　　　　
                                    法　官　林家伃
　　　　　　　　　　　　　　　　　　　
                                    法　官　鄭珮玟
以上正本係照原本作成。
本判決不得上訴。　　　　　　　　　　　　　　　　　
中　　華　　民　　國　　111 　年　　9 　　月　　14　　日
                                    書記官  張傑琦